【裁判字號】    97,交抗,74
【裁判日期】    971126
【裁判案由】    違反道路交通管理處罰條例聲明異議
【裁判全文】
臺灣高等法院花蓮分院刑事裁定          97年度交抗字第74號
抗  告  人
即受處分人  甲○○
上列抗告人因違反道路交通管理處罰條例案件，不服臺灣臺東地
方法院中華民國97年10月24日所為裁定（97年度交聲字第96號）
，提起抗告，本院裁定如下：
    主  文
抗告駁回。
    理  由
一、原裁定意旨略以：異議人即受處分人甲○○於民國97年8月2
    日上午8時40分許，駕駛車牌號碼8W-2881號自用小貨車，由
    南往北方向直行，行經臺東縣臺東市○○路與港區○○道路
    設有燈光號誌管制之交岔路口處闖紅燈，違反道路交通管理
    處罰條例第53條第1項之規定，為警執行勤務時目睹其違規
    行為，並將異議人攔停掣單舉發，異議人不服，以未闖紅燈
    為由聲明異議。經傳訊證人即值勤警員李台生具結證稱：親
    眼目睹甲○○駕駛自用小貨車闖紅燈，且當時有全程錄影，
    伊有問異議人是否要看錄影畫面，經表示不用後即在告發單
    上簽名，伊以為本件無爭議，故錄影帶之影像未再保存，所
    掣發之舉發單，若在現場有疑慮時，會請被告發人看完錄影
    畫面後在舉發單上簽名，另伊在掣單告發甲○○前，並不認
    識甲○○等語。再參以證人黃彥璋結稱之：伊雖未目睹甲○
    ○駕駛自小貨車闖紅燈，但有看到李台生舉發甲○○的過程
    ，甲○○當場並未表示沒有闖紅燈，平日在執行交通違規取
    締過程均有全程錄影，若被舉發闖紅燈的駕駛人表示未闖紅
    燈，會當場播放錄影帶給被舉發人看，確認後才會掣單，並
    註記在舉發單上等語。此外，並有由證人李台生掣發註記「
    經現場檢視錄影無誤」並由被舉發人簽名之東警交字第
    T00000 000號臺東縣警察局舉發違反道路交通管理事件通知
    單1紙附卷為憑。且衡諸證人李台生及黃彥璋均為依法執行
    職務之警察，執行公務時受有行政懲處責任之監督，其等到
    庭後亦已具結擔保證詞之真實性，另渠等又均與異議人素不
    相識，與異議人間無任何怨隙，衡情當無虛構違規事實以陷
    害異議人之理。況證人李台生與黃彥璋2人業經隔離訊問，
    其等證詞互核大致相符，故證人李台生及黃彥璋前揭證述內
    容應堪採信，證人李台生證稱目睹異議人違規行為之事實應
    係實在，異議人之辯解不足採信。異議人確有於前述時、地
    ，駕駛自用小貨車行經有燈光號誌管制之交岔路口闖紅燈之
    違規事證明確。原處分機關據以援引道路交通管理處罰條例
    第53條第1項、第63條第1項第3款之規定，裁處異議人罰緩
    2,700元，並記違規點數3點之處分，核無違誤，因而駁回異
    議人之聲明異議。
二、抗告意旨略以：
（一）警察執勤舉發交通違規事件，應以證據為之。抗告人即受
      處分人楊春貴（下稱抗告人）於97年8月2日上午8時40分
      許，駕駛8W-2881號自小貨車，行經臺東市○○路與港區
      ○○道路路口時，執勤員警李台生背向道路忙於掣單舉發
      違規車輛，按諸常理員警應不可能目擊抗告人有違規之行
      為。
（二）又據另一執勤員警黃彥璋於原審結證稱未目睹抗告人駕駛
      自小貨車闖紅燈，只看到員警李台生舉發抗告人過程等語
      ，足證抗告人未有闖紅燈之事實。
（三）松江路與港口聯外道路設置燈光號誌管制交岔路口，並未
      裝設照相錄影設備，執勤員警是如何錄影？其錄影是否合
      法，不無疑義。而執勤員警逕將告發之證據銷毀，其是否
      有此權職，請予查明。
（四）且警員李台生、黃彥璋於原審結證稱：抗告人當場未表示
      沒有闖紅燈，又表示不看錄影帶等語。然抗告人不可能放
      棄自身權益，實則根本無影帶可看，故請求查錄影帶之真
      偽。並據此依法提起抗告，請求撤銷原裁定，以昭折服云
      云。
三、經查：
（一）本件抗告人就於前揭時、地為警攔停舉發之事實坦承在卷
      ，雖矢口否認違規之事實，惟參以證人即舉發本件之警員
      李台生於原審就抗告人違規之事實結證明確（見原審卷第
      18-20頁），且證人黃彥璋於原審亦結稱，抗告人違規經
      攔停時伊正開單，未當場目擊，惟本件當時確有錄影，且
      舉發過程中抗告人並未表示未闖紅燈，當日攝影機係架在
      車上等語，參以證人李台生、黃彥樟均於原審具結願以負
      擔刑法偽證罪之風險來擔保其證言之真實性，又員警執勤
      時，於其所執行之職務除具開單告發人身份外，於所目擊
      之事件亦具有證人之性質，原審既已令其具結為證，足可
      擔保其證詞之真實性，且該證人與抗告人宿無仇怨，其於
      執勤中本即受有行政懲處責任之監督，且其到庭具結作證
      ，更係以刑事責任擔保其證詞之真實性，其於擔任本案證
      人並未違背公平、公正原則，其等所為證言自具有憑信性
      ，此外並有台東縣警察局舉發違反道路交通管理事件通知
      單、交通部公路總局台東監理站違反道路交通管理事件裁
      決書、證人李台生所提出之其曾掣發之東警交字第T00000
      000號舉發通知單影本各1件附卷可資佐證。足以認定抗告
      人違規闖紅燈之行為核屬明確，抗告人辯稱本件無證據證
      明其違規行為云云，尚非可採。
（二）至抗告人所稱執勤員警背向道路忙於開單，不可能目擊其
      違規情形云云，參以上開證人黃彥璋之證詞，足以證明當
      時背向道路並對另名違規行為人掣發罰單之警員為黃彥璋
      ，並非目擊抗告人違規闖紅燈行為之證人李台生，抗告人
      對此應有混淆，其所辯自不足採信。
（三）且警員之舉發交通違規，為依道路交通管理處罰條例所規
      定之職權行使，本質上為行政處分，係公務員基於職務上
      權力，依法就特定之具體事件所為具公法上效果之單方行
      政行為，基於公務員為公法上行為具有公信力之原則，該
      行政處分當可被推定為真正，其據以依法處分之事實認定
      亦為正確無誤，本此公信原則，乃立法者賦予行政機關制
      定違反道路交通事件統一裁罰標準及處理細則，使執勤警
      員得當機處分以達其維護交通秩序、安全之行政目的。至
      於警方取締交通違規事件，考量交通違規行為又多屬迅速
      、稍縱即逝及不可回復等特性，舉發機關或原處分機關證
      據資料以供司法審查之交通法庭加以判斷該交通違規行為
      之存否，自屬允當，惟若因前揭交通違規行為特性而無法
      提供更多相關之書證、物證時，則舉發員警於司法審查之
      訴訟程序上立於證人之地位而證述其當時親身目擊及見聞
      之交通違規行為經過，亦屬於法定證據方法之一之人證證
      述，於法亦有所據，非必所有違規事件，均需有照相方足
      為違規之證據，故舉發錄影及照片縱遭已不復存在，亦不
      影響員警舉發違規之效力。本件證人李台生、黃彥璋之證
      言，在交通異議事件中核屬已足以認定抗告人有本件違規
      行為之證據，是雖取締抗告人違規之錄影影像已因未存檔
      而遭其他影像覆蓋，惟依上揭說明，亦非無證據認定抗告
      人有違規行為。舉發機關及處分機關均已提出抗告人確有
      違規事實之證明，經原審詳查後亦認定屬實，是抗告人如
      欲反駁前揭證據之證明力，自應提出相當之證據及理由以
      反駁或彈劾前開證據之證明力。抗告意旨僅以片面之詞，
      指摘原審法院違誤，尚不足採。
（四）至抗告人質疑錄影機之架設及本件執勤員警於違規地點錄
      影採證之合法性，並警員李台生逕自銷毀違規影像有違反
      職權之嫌云云，其所述均係執勤人員行政處分上之裁量權
      ，錄影機之架設部分亦經證人黃彥璋於原審證述在卷 (見
      原審第22頁)，且其實質內容核與本件違規事實之認定無
      關聯性，抗告人此部分抗告理由，亦無所據。
（五）綜上所述，原裁定認事用法並無不合，抗告人抗告意旨仍
      執陳詞，否認違規，指摘原裁定不當為無理由，並無理由
      ，應予駁回。
四、據上論結，應依道路交通管理處罰條例第89條，道路交通案
    件處理辦法第25條、第26條，刑事訴訟法第412條，裁定如
    主文。
中    華    民    國    97    年    11    月    26    日
                  交通法庭審判長法  官  何方興
                                法  官  林德盛
                                法  官  王紋瑩
以上正本證明與原本無異。
本件不得再抗告。
                                書記官  楊明靜
中    華    民    國    97    年    11    月    26    日


司法院資訊處製作；財團法人民間司法改革基金會備份。
